臺灣臺北地方法院刑事判決
111年度交易字第45號
公  訴  人  臺灣臺北地方檢察署檢察官
被      告  蘇瑞智




上列被告因過失傷害案件，經檢察官追加起訴（111年度偵字第1
197號、111年度偵字第1198號），本院判決如下：
    主  文
蘇瑞智無罪。
    理  由
一、公訴意旨略以：被告蘇瑞智於民國109年11月28日凌晨0時51
    分許，騎乘車號000-000號普通重型機車（下稱Ａ機車），沿
    臺北市中正區重慶南路南往北方向行駛，行經重慶南路2段
    與愛國西路交岔口時，本應注意車前狀況，並隨時採取必要
    之安全措施，以避免發生危險，而依當時天候晴、夜間有照
    明、柏油路面為乾燥且無缺陷或障礙物、視距良好、並無不
    能注意之情事，竟疏未注意，在該路口綠燈後即貿然起駛直
    行欲通過路口，未注意車前狀況，適有王睿翊（另經本院以
     111年度交易字第10號判決公訴不受理；另被告就王睿翊所
    涉過失傷害罪嫌部分，亦經判決公訴不受理）亦騎乘車號00
    0-0000號普通重型機車（下稱Ｂ機車）搭載告訴人陳又嘉
　　，沿對向車道重慶南路北往南方向行駛至上開路口後左轉往
    愛國西路方向行駛， 2車乃發生碰撞並均人、車倒地，告訴
    人陳又嘉因而受有右手腕、右髖、右膝、右足踝多處挫擦傷
    等傷害。因認被告涉有刑法第284條第1項前段之過失傷害罪
    嫌等語。
二、按犯罪事實應依證據認定之，無證據不得認定犯罪事實。不
    能證明被告犯罪者，應諭知無罪之判決，刑事訴訟法第154
    條第2項、第301條第1項分別定有明文。次按刑事訴訟法上
    所謂認定犯罪事實之證據，係指足以認定被告確有犯罪行為
    之積極證據而言，該項證據自須適合於被告犯罪事實之認定
　　，始得採為斷罪資料。且認定不利於被告之事實，須依積極
    證據，苟積極證據不足為不利於被告事實之認定時，即應為
    有利於被告之認定，更不必有何有利之證據。如未能發現相
    當證據，或證據不足以證明，自不能以推測或擬制之方法，
    以為裁判之基礎。又刑事訴訟上證明之資料，無論其為直接
    或間接證據，均須達於通常一般之人均不致有所懷疑，而得
    確信其為真實之程度，始得據為有罪之認定，若其關於被告
    是否犯罪之證明未能達此程度，而有合理性懷疑之存在，致
    使無從形成有罪之確信，即不得遽為不利被告之認定（最高
    法院29年上字第3105號、30年上字第816號、40年臺上字第8
    6號、76臺上字第4986號判例參照）。再按檢察官就被告犯
    罪事實，應負舉證責任，並指出證明之方法，刑事訴訟法第
    161第1項定有明文。故檢察官對於起訴之犯罪事實，應負提
    出證據及說服之實質舉證責任。倘其所提出之證據，不足為
    被告有罪之積極證明，或其指出證明之方法，無從說服法院
    以形成被告有罪之心證，基於無罪推定之原則，自應為被告
    無罪判決之諭知（最高法院92年台上字第128號判例意旨參
    照）。又告訴人提起告訴，係以使被告受刑事處罰為目的，
    是其陳述是否與事實相符，仍應調查其他證據以資審認；且
    被害人之陳述如無瑕疵，且就其他方面調查又與事實相符，
    固足採為科刑之基礎，倘其陳述尚有瑕疵，則在未究明前，
    遽採為論罪科刑之根據，即難認為適法（最高法院52年台上
    字第1300號、61年台上字第3099號判例參照）。
三、公訴意旨認被告涉有前揭罪嫌，無非係以被告之供述、告訴
    人陳又嘉之指述、證人王睿翊之證述，佐以道路交通事故現
    場圖、補充資料表、談話紀錄表、道路交通事故調查報告表
    ㈠㈡、現場及車損照片20張、監視器錄影光碟片與影像照片4
    張、臺北市立聯合醫院和平院區診斷證明書，為其主要論據
    。訊據被告固自陳於前揭時間、地點騎乘Ａ機車與王睿翊騎
    乘之Ｂ機車發生車禍，亦不爭執陳又嘉因此受有前揭傷害
　　，惟堅持否認過失傷害之犯行，辯稱：伊是綠燈剛起步，其
    前方原無Ｂ機車，Ｂ機車突然轉彎而出現在伊之10、11點鐘方
    向，伊就本件事故並無過失等語。
四、經查：
(一)被告騎乘Ａ機車與王睿翊所騎乘搭載陳又嘉之Ｂ機車於前揭時
    間、地點發生碰撞，陳又嘉因而受有前揭傷害各節，業據證
    人兼告訴人陳又嘉、證人王睿翊證述明確，並有前述診斷證
    明書及交通事故相關紀錄、照片可稽，且為被告所不爭執
　　，首堪認定。
(二)就本件車禍之事發經過，證人王睿翊於案發當日2時35分許
    原稱略以：我騎乘Ｂ機車左轉，沒看到兩段式左轉標誌但有
    看到待轉區，看Ａ機車綠燈剛起步且減速欲讓故繼續轉彎，
    未料兩車卻生碰撞等語（道路交通事故談話紀錄表見 110年
    度偵字第 24827卷，下稱本案偵卷，第73頁），嗣與告訴人
    陳又嘉俱表示事發前未發現被告所騎乘之Ａ機車，撞上方知
    發生車禍等語（見本案偵卷，第8、23頁），其就本件車禍
    原為被告兼告訴人身分，所述前後矛盾，自非無瑕疵可指。
    反觀被告就本件車禍之事發經過，於案發當日2時50分許即
    表示自己綠燈起步，碰撞前並未見到Ａ機車等語（見本案偵
    卷第77頁），嗣後辯稱始終如一，核與王睿翊前揭自承騎乘
    Ｂ機車未依兩段式左轉而逕行轉彎一節相符，參以Ｂ機車係對
    向車道直行而來突然轉彎而出現在Ａ機車前方之車輛，有道
    路交通事故現場圖（見本案偵卷第67頁）可稽，本件車禍能
    否歸咎於被告有如起訴書所指之疏未注意車前狀況一情，實
    屬有疑。
(三)本件車禍經送肇事鑑定後，結果如下（臺北市交通事件裁決
    所111年6月16日北市裁鑑字0000000000號函及所附臺北市車
    輛事故鑑定會鑑定意見書可稽，見交易卷第57-62頁）：
　　1.肇事分析略以：本件係Ａ車在肇事路口左轉時右後側車身
      與Ｂ車車頭撞及肇事，Ａ車王睿翊騎乘普通重型機車「不依
      規定兩段式左轉」為肇事原因；Ｂ車蘇瑞智騎乘普通重型
      機車綠燈正常起步行駛，對未依規定兩段式左轉之Ａ車無
      法預期且反應不及，故無肇事原因。
　　2.鑑定意見略以：
　　　①王睿翊騎乘Ａ機車：不依規定兩段式左轉（肇事原因）
　　　②蘇瑞智騎乘Ｂ機車：（無肇事因素）
　　公訴意旨認被告騎乘Ｂ機車有未注意車前狀況之過失，致生
    本案車禍及告訴人前揭傷害一節，更屬無法支持。
五、綜上，檢察官認被告涉嫌前揭犯行所憑之證據，尚未達於通
    常一般之人均不致有所懷疑，而得確信其為真實之程度，依
    刑事訴訟制度「倘有懷疑，即從被告之利益為解釋」、「被
    告應被推定為無罪」之原則，即難據以為被告不利之認定。
    本件自屬不能證明被告犯罪，依首開說明，應為被告無罪之
    諭知。
據上論斷，應依刑事訴訟法第301條第1項，判決如主文。
本案經檢察官葉詠嫻追加起訴、檢察官鄭雅方到庭執行職務。
中　　華　　民　　國　　111 　年　　7 　　月　　28　　日
                  刑事第九庭   法  官  張谷瑛
上正本證明與原本無異。 
如不服本判決應於收受送達後20日內向本院提出上訴書狀，並應
敘述具體理由；其未敘述上訴理由者，應於上訴期間屆滿後20日
內向本院補提理由書（均須按他造當事人之人數附繕本）「切勿
逕送上級法院」。告訴人或被害人如對於本判決不服者，應具備
理由請求檢察官上訴，其上訴期間之計算係以檢察官收受判決正
本之日期為準。 因疫情而遲誤不變期間，得向法院聲請回復原
狀。
                               書記官   黃詠嘉
中　　華　　民　　國　　111 　年　　7 　　月　　28　　日